【裁判字號】    88,易,3051
【裁判日期】    890119
【裁判案由】    恐嚇取財
【裁判全文】
臺灣臺中地方法院刑事判決                        八十八年度易字第三五一號
    公  訴  人  臺灣台中地方法院檢察署檢察官
    被      告  乙○○
    被      告  丁  ○
右列被告因恐嚇取財案件，經檢察官提起公訴（八十八年度偵字第一一五六六號、八
十八年度偵緝字第七五○號），本院判決如左：
    主  文
乙○○共同意圖為自己不法之所有，以恐嚇使人將本人之物交付，累犯，處有期徒刑
捌月；又攜帶兇器竊盜，累犯，處有期徒刑捌月，扣案之鑰匙壹把、板手壹支均沒收
；有期徒刑部分應執行有期徒刑壹年貳月。
丁○共同意圖為自己不法之所有，以恐嚇使人將本人之物交付，處有期徒柒月。
    事  實
一、乙○○於民國八十五、六年間，曾犯竊盜、搶奪等罪，經台灣台北地方法院判處
    有期徒刑四月及十月，合併應執行有期徒刑一年，於八十七年二月二十四日假釋
    出獄並交付保護管束，甫於同年四月四日保護管束期滿執行完畢，仍不知悔改，
    竟意圖為自己不法之所有，先於八十八年五月七日五時三十分許，在台中市○區
    ○○街一二八號對面路旁，趁四下無人注意之際，持自備鑰匙及業經將尖端磨利
    客觀上足供兇器使用之六角板手各一把，竊取甲○○所使用其上載有彈珠機台之
    車號ＮＬ–五六四一號自小貨車一部（登記為精武砂石行所有）得手，並將該車
    駛往彰化縣福興鄉尋訪舊識丁○，丁○前於民國八十三年間，曾因違反麻醉藥品
    管理條例，經台灣士林地方法院分別判處有期徒刑四月及五年六月，合併應執行
    有期徒刑五年八月，於八十五年二月十七日假釋出獄，並交付保護管束，現仍在
    假釋期間，亦不知悔改，其竟與乙○○共同基於為乙○○不法所有之意圖，自同
    日十二時十五分許起，由丁○在彰化地區，按乙○○之指示，接續多次以公共電
    話向甲○○及甲○○岳父表示，須交付金錢用以贖車，否則要將車輛連同車上彈
    珠機台丟入海中，並另以若有報警情形，將會給予好看等語，恐嚇甲○○，致使
    甲○○心生畏懼而應允付錢贖車，並於電話中談妥贖款為新台幣（下同）三萬元
    。乙○○遂先將上開竊得之自小貨車，停放於國道高速公路彰化交流道下往鹿港
    方向之ＯＫ便利商店旁邊巷內，再至彰化市○○路一百七十號附近崙頂百姓公廟
    內躲藏，再以呼叫器指示丁○撥打甲○○所持用之000000000號行動電
    話，指示甲○○將贖款放置於崙頂百姓公廟內香爐下方，乙○○則俟甲○○離去
    後，自廟內香爐下取得甲○○所放置之一萬五千元贖款得手，再由丁○以電話告
    知甲○○上開自小貨車停放地點後，甲○○始尋回遭乙○○所行竊之車輛。
二、乙○○嗣於取得上開贖款時，發覺甲○○僅給付一萬五千元而非電話中所談妥之
    三萬元，因而心生不滿，欲再至台中市向甲○○索取不足之款項，惟因缺乏交通
    工具，其乃另起犯意，於同日十八時三十分許，在彰化縣福興鄉○○村○○路○
    段四五二號旁，再持自備鑰匙及上開客觀上足供兇器使用之六角板手各一把，竊
    取丙○○所有之ＰＫ–○四八二號自小貨車一輛，得手後供為交通工具使用，乙○○嗣駕駛所另竊得之ＰＫ–○四八二號自小貨車，於同日十九時五十分許，以
    電話要求甲○○須補足不足之一萬五千元，並約定於台中市○○○○道附近取款
    ，因甲○○未依約前來，乙○○再於同日二十一時十五分許，再度去電甲○○，
    最後約定於台中市○○路與華美西街口再次取款，甲○○乃向警方報案，並於同
    日二十二時許，在上開路口當場逮捕已自甲○○手中再行取得贖款二千元之乙○○，並自乙○○身上另起出花用剩餘之六千五百元、竊車所使用之鑰匙及六角板
    手各一把（車輛及剩餘之贖款均已發還被害人），並循線逮捕丁○。
三、案經台中市警察局第三分局報請臺灣臺中地方法院檢察署檢察官偵查起訴。
    理  由
一、訊據被告乙○○對右揭犯罪事實坦承在卷，被告丁○亦坦承確有應被告乙○○之
    要求代為電知被害人甲○○付款贖車及指示被害人甲○○付款取車地點等事實，
    核與被害人甲○○、丙○○所指述車輛失竊及遭恐嚇等情相符，並有車輛竊盜車
    牌失竊資料個別查詢報表二份、贓物認領保管收據一紙附於偵查卷內可稽，被告
    乙○○復係為警當場逮捕之現行犯，並自其身上取出竊車所使用之鑰匙、六角板
    手各一把及花用剩餘之六千五百元贖款，被告乙○○所為自白，核與事實相符。
    被告丁○雖另辯稱：伊因前有虧於被告乙○○，故被告乙○○要伊代打電話給車
    主，並要車主拿三萬元贖車時，伊不便拒絕，惟伊於電話中有向車主表示伊僅代
    為轉達，是否願意贖車請車主自行決定，且伊並未分得金錢云云。惟按，按正犯
    與從犯分野之判別標準，則為除行為人係以幫助他人犯罪之意思而參與，其所參
    與之行為，為犯罪構成要件以外之行為者，為從犯外。倘行為人以自己犯罪之意
    思而參與犯罪構成要件之行為；或其所參與之行為，為犯罪構成要件以外之行為
    者，固均為正犯；即使行為人係以幫助他人犯罪之意思，而所參與之行為，為犯
    罪構成要件之行為者，仍屬正犯而非從犯（最高法院八十四年度台上字第五二
    二七號判決參照）。查被告丁○明知被告乙○○所占有之上開ＮＬ–五六四一號
    自小貨車，乃係竊取得來，其亦明知被告乙○○欲用以向被害人甲○○恐嚇錢財
    ，其非但未予制止，反代被告乙○○撥打電話與被害人，並代為上開恐嚇言詞，
    自屬已就恐嚇取財罪之犯罪構成要件行為而為參與及實施，所辯顯不足採。事證
    明確，被告二人犯行洵堪認定。
二、被告乙○○持業經將尖端磨利客觀上足供兇器使用之六角板手竊取被害人甲○○
    所有車輛，核其所為，係犯刑法第三百二十一條第一項第三項之攜帶兇器加重竊
    盜罪，其另以上開言詞接續恐嚇被害人交付財物，核其所為，係犯同法第三百四
    十六條第一項之恐嚇取財罪，為接續犯，應僅成立一恐嚇取財罪，其所犯攜帶兇
    器加重竊盜罪與恐嚇取財罪間，有方法結果之牽連關係，為牽連犯，應依同法第
    五十五條後段規定，從一重之恐嚇取財罪處斷，公訴人認此二部分係犯意各別，
    請予分論併罰，容有誤會；又被告乙○○單獨另起犯意，持業經將尖端磨利客觀
    上足供兇器使用之六角板手，竊取被害人丙○○所有之ＰＫ–○四八二號自小貨
    車，核係另犯同法第三百二十一條第一項第三項之攜帶兇器加重竊盜罪，公訴人
    認係犯同法第三百二十條第一項之普通竊盜罪，亦有誤會，此部分起訴法條應予
    變更，且與其上開恐嚇取財罪間，犯意各別、行為互殊，應分論併罰。另被告丁○所為係犯同法第第三百四十六條第一項之恐嚇取財罪；且被告二人，就恐嚇取
    財罪部分，彼此間有犯意之聯絡及行為之分擔，應依同法第二十八條規定，論以
    共同正犯。另查，被告乙○○曾因犯竊盜、搶奪等罪，經法院分別判處有期徒刑
    四月及十月，應執行有期徒刑一年，於八十七年二月二十四日假釋出獄並交付保
    護管束，甫於同年四月四日保護管束期滿執行完畢，有臺灣台中地方法院檢察署
    刑案資料查註記錄表及本院被告全國前案紀錄表各一份在卷可參，其於五年內再
    犯本件有期徒刑以上之罪，應依刑法第四十七條規定，論以累犯，並加重其刑；
    而被告丁○前於八十三年間，曾因違反麻醉藥品管理條例，經法院分別判處有期
    徒刑四月及五年六月，應執行有期徒刑五年八月，於八十五年二月十七日假釋出
    獄，並交付保護管束，其在假釋期間再犯本罪，雖不構成累犯，然足見其不知警
    惕。爰審酌被告二人犯罪之動機、目的在圖獲取私利，其犯罪手段及所生損害非
    輕，犯後尚能坦承犯行、態度良好等一切情狀，各量處如主文所示之刑，被告乙○○部分並定其應執行刑。另扣案之鑰匙壹把、板手壹支均為被告乙○○所有，
    且供其犯加重竊盜罪所用之物，均應依刑法第三十八條第一項第二款規定宣告沒
    收。
據上論斷，應依刑事訴訟法第二百九十九條第一項前段、第三百條，刑法第二十八條
、第五十五條後段、第三百二十一條第一項第三款、第三百四十六條第一項、第四十
七條、第五十一條第五款、第三十八條第一項第二款，罰金罰鍰提高標準條例第一條
前段，判決如主文。
中      華      民      國    八十九    年      一      月    十九    日
                                    台灣台中地方法院刑事第七庭
                                        法  官  林  宗  成
右正本證明與原本無異。
如不服本判決，應於判決送達後十日內向本院提出上訴狀，上訴於臺灣高等法院臺中
分院(須附繕本)。
                                        書記官
中      華      民      國      八十九      年     一     月    十九    日
附錄論罪科刑法條
刑法第三百二十一條第一項第三款：
犯竊盜罪而有左列情形之一者，處六月以上五年以下有期徒刑：
三、攜帶兇器而犯之者。
刑法第三百四十六條第一項：
意圖為自己或第三人不法之所有，以恐嚇使人將本人或第三人之物交付者，處六月以
上五年以下有期徒刑，得併科一千元以下罰金。


司法院資訊處製作；財團法人民間司法改革基金會備份。
